臺灣士林地方法院刑事裁定　　　　　　 100年度聲判字第45號
聲　請　人
即　告訴人　張皖霞
代　理　人　林辰彥律師
　　　　　　謝玉玲律師
　　　　　　童雯眴律師
被　　　告　林國文
上列聲請人因告訴被告過失致死案件，不服臺灣高等法院檢察署
檢察長中華民國100 年5 月27日100 年度上聲議字第2814號駁回
聲請再議之處分（原不起訴處分案號：臺灣士林地方法院檢察署
100 年度偵續字第34號），聲請交付審判，本院裁定如下：
    主    文
聲請駁回。
    理    由
一、聲請人即告訴人張皖霞聲請交付審判意旨略以：(一)本件車禍
    發生之原因，係被告林國文所駕駛之車牌號碼2208-UY 號自
    用小客車超速行駛並自後追撞被害人許健巽騎乘之車牌號碼
    BNE-039 號重型機車，而非被害人騎乘之前揭機車在禁止變
    換車道之雙白線路段，違規變換車道不當所致，原不起訴處
    分誤引鑑定報告中未副知告訴人以受公評之研析意見，而認
    被害人就本件車禍有前揭違規變換車道之肇事因素，有違經
    驗暨論理法則。(二)被害人於事故當天並未酒醉駕車，其酒測
    值高乃因其患有「酒精性中毒肝硬化」之宿疾，而非喝酒所
    導致，此由被害人曾在新光吳火獅紀念醫院住院治療所出具
    之診斷證明書可證。(三)原處分引用證人陳宗仁之證言，卻未
    傳喚證人陳宗仁命與被告或告訴人對質印證，自非可許。因
    認臺灣高等法院檢察署所為駁回再議聲請之處分，容有諸多
    疏漏事證而誤認事實之處，爰依刑事訴訟法第258 條之1 之
    規定，聲請裁定准予交付審判等語。
二、按告訴人之告訴，係以被告受刑事訴追為目的，是其陳述是
    否與事實相符，仍應調查其他證據以資審認，最高法院著有
    52年臺上字第1300號判例可參。次按，告訴人不服上級法院
    檢察署檢察長或檢察總長認再議為無理由而駁回之處分者，
    得於接受處分書後十日內委任律師提出理由狀，向該管第一
    審法院聲請交付審判。法院認為交付審判之聲請不合法或無
    理由者，應駁回之。法院為前項裁定前，得為必要之調查，
    刑事訴訟法第258 條之1 第1 項、第258 條之3 第2 項前段
    、第3 項分別定有明文。依上開刑事訴訟法之立法意旨，既
    係對於檢察官不起訴或緩起訴裁量權制衡之一種外部監督機
    制，故法院證據調查之範圍，應僅限於偵查中曾顯現之證據
    ，不得再就告訴人新提出之證據再為調查，亦不可蒐集偵查
    卷外之證據。
三、經查：
    (一)聲請人原告訴意旨略以：被告林國文於98年4 月20日15時
      17分許，駕駛車牌號碼2208-UY 號自用小客車，沿臺北縣
      淡水鎮（現改制為新北市淡水區○○○路由南往北方向行
      駛，途經該路段116 號前，因超速不慎而撞及告訴人之夫
      即被害人許健巽所駕駛，沿同路段同向行駛之車牌號碼BN
      E-039 號重型機車，致被害人人車倒地，因而受有左臉、
      左膝蓋、左腳擦傷、肝臟破裂及腹腔出血之傷害，經送馬
      偕醫院淡水分院急救，因處理醫師之疏忽，竟將被害人交
      由警員余彥瑩帶往淡水分局製作筆錄，斯時被害人已命在
      旦夕，惟員警遲至同日19時38分始再將被害人送醫就診，
      經檢查發現肝硬化、呼吸困難及呼吸異常、休克、腹水、
      低血蛋白血症及肝腦病變等症狀，乃住院治療。嗣於98年
      4 月22日凌晨3 時許，因肝臟破裂、腹內出血、低血容性
      休克、肝硬化合併大量腹水及肝昏迷等症狀不治死亡。因
      認被告涉有過失致死罪嫌。
    (二)上開案件前經臺灣士林地方法院檢察署檢察官依據偵查結
      果為不起訴處分，而以：(1)被害人因本件交通事故，於98
      年4 月22日凌晨3 時許，因肝臟破裂、腹內出血、低血容
      性休克、肝硬化合併大量腹水及肝昏迷等症狀不治死亡等
      情，經該署檢察官督同檢驗員相驗屬實，且有馬偕紀念醫
      院淡水分院診斷證明書、勘（相）驗筆錄、相驗屍體證明
      書、驗斷書在卷可憑。並有卷附道路交通事故調查報告表
      （一）、（二）、臺北縣政府警察局（現已改制為新北市
      政府警察局）淡水分局道路交通事故當事人酒精測定紀錄
      表、刑法第185 條之3 案件測試觀察紀錄表、新北市政府
      警察局淡水分局汽機車駕駛人酒後生理平衡檢測紀錄表、
      臺北縣政府警察局舉發違反道路交通管理事件通知單、道
      路交通事故現場圖、現場及車損照片及監視錄影資料等附
      卷足稽。(2)告訴人稱：被害人呼氣酒精濃度值係因患有酒
      精性肝硬化，而非因喝酒所致云云，並提出新光吳火獅紀
      念醫院99年4 月6 日新乙診字第99006519號診斷證明書、
      YAHOO 宣導部落格文章三則以實其說。經查，姑不論告訴
      人上開指陳是否屬實，本件係因被害人駕駛機車越過行車
      分向線侵害被告之路權而肇事，即不可逕認被告對本件交
      通事故有何過失可言。(3)告訴人另稱：臺灣省車輛行車事
      故覆議鑑定委員會函無法判別責任歸屬云云。經查，臺灣
      省車輛行車事故覆議鑑定委員會98年9 月8 日覆議字第09
      86203300號函鑑定意見：肇事地路段屬右彎，肇事前許機
      車（即被害人所駕駛機車）在外側車道行駛（靠禁止變換
      車道「雙白線處」），林車（即被告所駕前開自用小客車
      ）在內側車道行駛，佐以監視錄影資料尾端情形及肇事後
      許機車遺留之刮地痕起點位置在內側車道，研析以被害人
      酒精濃度過量駕駛重機車，在禁止變換車道「雙白」線路
      段，違規變換車道不當，致發生撞及肇事可能性較大。故
      前開鑑定委員會對於本件交通事故之肇事責任歸屬仍依相
      關跡證表示意見，是告訴人對此鑑定意見容有誤會。(4)至
      告訴人另稱：請求傳訊被害人被撞倒地前後方公車司機云
      云。經命警調查結果，據行經前開路段公車司機對前開事
      故均表示無印象，而其中駕駛紅26線公車之駕駛即證人陳
      宗仁證稱：伊有發現前揭事故，但看到時已是碰撞後的事
      了，不知道事故是如何發生等語。有指南汽車客運股份有
      限公司99年4 月26日（99）指客良總字第0037 8號函、99
      年5 月31日（99）指客良總字第00521 號函、行經路線及
      車號調查表、新北市政府警察局公務電話紀錄簿、該署99
      年5 月24日士檢清堅99偵2185字第16683 號函、公車駕駛
      陳宗仁國民身分證及駕駛執照影本、淡水分局交通分隊道
      路交通事故談話紀錄表等在卷足稽，是此部分亦無法為被
      告不利認定之依據。(5)至告訴人復稱：被害人所駕前開機
      車無損傷、被告所駕前開自用小客車右側車窗以下有大片
      擦痕，前後兩車輪間及右前方地上有刮擦拖行之痕跡，從
      而推論被害人係遭被告所駕前開自用小客車超速撞擊云云
      。惟查，觀諸卷附照片所示，告訴人所指本件自用小客車
      右側車窗以下有大片擦痕云云，應係車輛表面反射路面所
      致，尚非有何大片擦痕；而地面之刮擦痕跡長度僅0.3 公
      尺，係屬被害人所駕機車撞擊被告所駕車輛後倒地所造成
      ，衡諸常情，上開刮地痕之長度實難認係遭車輛超速撞擊
      所致；且告訴人此部分指訴與臺灣省車輛行車事故覆議鑑
      定委員會、臺灣省臺北縣車輛行車事故鑑定委員會鑑定意
      見所示均有相違，有臺灣省車輛行車事故覆議鑑定委員會
      98年9 月8 日覆議字第0986203300號函、臺灣省臺北縣車
      輛行車事故鑑定委員會98年7 月14日北縣鑑字第09851806
      79號書函在卷足稽，是告訴人此部分指訴，尚難採認。(6)
      綜上，堪認本件被告係因被害人不勝酒力，在禁止變換車
      道路段違規變換車道不當，致發生撞擊為肇事原因，是本
      件交通事故之發生，難期被告有防範之可能，應認其並無
      過失。被告駕車肇事既無過失可言，自難論以過失致人於
      死罪責。因認被告所涉上開過失致死罪嫌尚有不足，而依
      刑事訴訟法第255 條第10項（原處分誤載為第1 項）為不
      起訴之處分在案。
    (三)又前開案件經聲請人聲明不服而具狀聲請再議，旋由臺灣
      高等法院檢察署檢察長於100 年5 月27日以100 年度上聲
      議字第2814號處分書援用前開不起訴處分書所載之內容，
      而認再議意旨，核無理由等理由，因認原檢察官所為之不
      起訴處分，經核並無不當，而駁回聲請人所為前開再議之
      聲請，嗣於100 年6 月27日將上開處分書送達於聲請人指
      定之送達代收人戴杏如，經聲請人於100 年7 月6 日委任
      律師提出理由狀向本院聲請交付審判等情，業經本院依職
      權調閱臺灣士林地方法院檢察署100 年度偵續字第34號及
      臺灣高等法院檢察署100 年度上聲議字第2814號卷宗查明
      無訛，並有聲請人所提出之交付審判聲請狀在卷可參。
    (四)又本院依職權調閱臺灣士林地方法院檢察署98年度相字第
      286 號、98年度偵字第6857號、99年度他字第276 號、99
      年度偵字第10144 號、100 年度偵續字第34號及臺灣高等
      法院檢察署100 年度上聲議字第2814號卷宗之結果：
    1.被告於98年4 月20日15時17分許，駕駛車牌號碼2208-UY
      號自用小客車，沿臺北縣淡水鎮（現改制為新北市淡水區
      ○○○路由南往北方向行駛，途經該路段116 號前，適有
      被害人騎乘車牌號碼BNE-039 號重型機車沿該路段同向行
      駛，並跨越禁止變換車道之雙白線駛入被告行進中之車道
      ，因而發生擦撞，致許健巽人車倒地，受有左臉、左膝蓋
      、左腳擦傷、肝臟破裂及腹腔出血，經送馬偕醫院淡水分
      院急診室就醫，並於同日16時3 分許，經警對被害人之呼
      氣酒精濃度為測試，其數值高達每公升0.96毫克。嗣於同
      日17時40分許被害人自動離院，惟再於同日19時38分就診
      ，經檢查發現肝硬化、呼吸困難及呼吸異常、休克、腹水
      、低血蛋白血症及肝腦病變等症狀，乃經醫囑住院治療。
      嗣於98年4 月22日凌晨3 時許，因肝臟破裂、腹內出血、
      低血容性休克、肝硬化合併大量腹水及肝昏迷等症狀不治
      死亡等事實，業據被告於警詢及檢察官訊問時供述在卷（
      見98年度偵字第6857號卷第5 至12頁、第65至66頁、98年
      度相字第286 號卷第57至59頁），核與被害人於警詢時陳
      述大致相符（見98年度偵字第6857號卷第16至19頁），並
      有道路交通事故現場圖、道路交通事故調查報告表（一）
      、（二）、現場採證照片10幀、交通事故當事人酒精測定
      紀錄表2 紙、臺北縣政府警察局（現已改制為新北市政府
      警察局）淡水分局汽機車駕駛人酒後生理協調平衡檢測紀
      錄表、刑法第一百八十五條之三案件測試觀察紀錄表、新
      北市政府警察局北縣警交大字第C00000000 號舉發違反道
      路交通管理事件通知單1 紙、診斷證明書3 紙、臺灣士林
      地方法院檢察署相驗屍體證明書、檢驗報告書、臺灣省臺
      北縣區車輛行車事故鑑定委員會98年7 月14日北縣鑑字第
      0985180679號書函、臺灣省車輛行車事故覆議鑑定委員會
      98年9 月8 日覆議字第0986203300號函等件在卷足憑（見
      98年度相字第286 號卷第28至37頁、第39至40頁、第23至
      24、第43頁、第20至22頁、第60至70頁、98年度偵字第68
      57號卷第61至62頁、第106 頁），是原處分據此認定前揭
      事實，並無違誤。
    2.被告於98年4 月20日警詢時供稱：其行駛在內側車道，被
      害人騎乘機車在其同行方向自右後方撞過來，被害人與機
      車倒地等語（見98年度偵字第6857號卷第6 頁）；復於98
      年4 月22日警詢時陳稱：其行駛在內側車道，被害人行駛
      在其前方2-3 公尺外側車道靠近中間雙白線處，其鳴喇叭
      警告之，被害人減速後繼續往前開，惟兩車並行時，被害
      人就靠過來，因而發生擦撞等語（見98年度偵字第6857號
      卷第10頁）。再於檢察官訊問時陳稱：其直行，被害人在
      其右前方2 公尺左右之外側車道接近雙白線，被害人左右
      搖晃，其按喇叭後死者有減速，惟未向右駛離，故減速後
      與其並行，且人就靠上來，因而發生撞擦等語（見98年度
      相字第286 號卷第58頁）。
    3.觀之事故發生前，現場附近之國泰世華銀行監視器畫面顯
      示，被告前揭自用小客車係行駛於內側車道，且前方並無
      車輛行進，而被害人之機車則行駛於外側車道臨近雙白線
      處，有監視器翻拍照片4 幀在卷足憑（見98年度偵字第68
      57號卷第47至48頁）；參以被告駕駛之前揭自用小客車事
      故發生後停放在其行向車道內，車頭向左偏，另被害人之
      機車刮地痕起始點位於被告行向車道內，並自被告所駕駛
      之自小客車右後車身之位置，斜向右前方並跨越雙白線，
      終止於外側車道臨近雙白線之處，此有前揭道路交通事故
      現場圖1 紙在卷可稽（見98年度相字第286 號卷第28頁）
      ，足認兩車發生碰撞前，被告確係行駛在內側車道，且兩
      車撞擊點係位於內側車道，而發生撞擊前被告駕駛之車輛
      前方並無其他車輛行進，已如前述，是斯時被告自有該車
      道之路權；另查本件車禍經原處分機關送請臺灣省車輛行
      車事故覆議鑑定委員會鑑定肇事責任歸屬，經該會函復以
      ：「……惟依肇事地路段屬右彎，肇事前許機車（指被害
      人機車）在外側車道（靠禁止變換車道「雙白」線處) 行
      駛，林車（指被告車輛）在內側車道行駛，佐以監視器錄
      影資料尾端情形及肇事後許機車遺留之刮地痕起點位置在
      內側車道，研析以許健巽酒精濃度過量駕駛重機車，在禁
      止變換車道『雙白』線路段，違規變換車道不當，致發生
      撞及肇事可能性較大。」，此有該會98年9 月8 日覆議字
      第0986203300號函在卷可憑（見98年度偵字第6857號卷第
      106 頁）。綜觀前揭事證，均足認本件車禍發生之原因，
      確係因被害人侵犯被告之路權所導致。聲請人雖主張事故
      發生原因，係被告所駕駛之前揭車輛自後追撞被害人之機
      車，惟與前揭證據不符。
    4.聲請人主張被告有超速之違規事實，惟查本件機車刮地痕
      僅30公分，而被告駕駛之自用小客車事故後之停止點，其
      右後車身處即為機車刮地痕之起始點，顯見兩車碰撞後，
      被告車輛之行進距離，必定小於前揭車輛之車身長度，即
      已完全剎停，顯見被告陳稱其當時車速約為時速30公里（
      見98年度偵字第6857號卷第6 頁），應堪採信。另查本件
      尚無其他證據可證明被告確有超速之違規事實，故聲請人
      此部分主張，尚難採信；聲請人又質以如被害人任意變換
      車道而擦撞被告之車輛，則其左側必有受損，惟卻無損，
      堪證被告有超速或偏右跨越機車道之可能云云，惟查被害
      人之機車左側後視鏡損壞，並散落路面，有現場採證照片
      2 幀在卷可佐（見98年度偵字第6857號卷第43至44頁），
      是聲請人此部分主張，尚有誤會，附此敘明。
    5.聲請人主張被害人酒測值逾酒精濃度之現象，實因其患有
      「酒精性中毒肝硬化」所致，而非喝酒之故，並提出被害
      人罹患「酒精性肝硬化」之診斷證明書為證（見99年度他
      字第276 號卷第56頁）。惟查：被害人於98年4 月20日警
      詢時陳稱：其於98年4 月20日13時左右在家中獨自飲酒，
      喝了一罐玻璃瓶裝黃酒，約1 個多小時左右喝完，並休息
      1 小時才騎車回家等語明確（見98年度偵字第6857號卷第
      18頁）。再參酌被害人於事故發生後即同日16時3 分許，
      經警測試其呼氣酒精濃度，測試值高達每公升0.96毫克，
      此有前揭汽機車駕駛人酒後生理協調平衡檢測紀錄表、刑
      法第一百八十五條之三案件測試觀察紀錄表、交通事故當
      事人酒精測定紀錄表等件在卷可佐（見98年度相字第286
      號卷第23至24頁、第39至40頁），顯見被害人於當天駕駛
      前確有服用酒類之行為，且被害人酒駕行為為警查獲時，
      就朗誦數字測試測驗、繪製同心圓檢測圖樣等測驗，均不
      合格，有前揭汽機車駕駛人酒後生理協調平衡檢測紀錄表
      在卷可稽，足見被害人案發當天，顯已達不能安全駕駛動
      力交通工具而駕駛之狀態；聲請人尚主張員警未對被告為
      酒精測試檢驗，惟查車禍發生當天，員警亦對被告為酒精
      測定，有新北市政府警察局淡水分局道路交通事故當事人
      酒精測定紀錄表1 紙附卷足憑（見98年度相字第286 號卷
      第40頁），聲請人此部分主張並不可採。
    6.聲請人另主張原處分爰引證人即駕駛紅26線公車司機陳宗
      仁之證言，為不起訴之理由，雖其證言本不足以作為認定
      被告無過失超車撞及被害人之證據，但既經原處分引為不
      起訴之理由，則應命其與被告或告訴人對質印證等語。惟
      查：原處分機關已就事發當時有可能行經該路段並見聞車
      禍發生情形之公車司機，飭警調查結果，僅有證人即斯時
      駕駛紅26線公車之駕駛陳宗仁，對該件交通事故尚存有印
      象，惟其係於車禍發生後始經該處，並未見聞事發當時之
      情形等情，有新北市政府警察局公務電話紀錄簿、淡水交
      通分隊道路交通事故談話紀錄表等件在卷足憑（見99年度
      他字第276 號卷第65至74頁、第98頁），是依上證人之證
      詞，其既未親眼見聞事發當時之情形，自無法為不利被告
      之認定，故原處分機關未命其等對質詰問，尚無違誤。聲
      請人另主張偵查機關有應行調查之證據未予未予調查之處
      ，惟本院就聲請交付審判案件之調查證據範圍，應以偵查
      中曾顯現之證據為限，已如前述，而依卷內現存證據，均
      無足為被告不利之認定，已說明如上，是無再予調查之必
      要。
    綜上所述，原不起訴處分書及駁回再議聲請之處分書以前開
    理由認被告所涉過失致死罪嫌均屬不足，經核與卷內現存事
    證並無不合，是原檢察官及臺灣高等法院檢察署檢察長據此
    就被告所涉上開過失致死案件分別予以不起訴處分及駁回再
    議之聲請，於法自無違誤。聲請意旨仍執前詞，對於原處分
    漫加指摘求予交付審判，非有理由，應予駁回。
據上論斷，應依刑事訴訟法第258 條之3 第2 項前段，裁定如主
文。
中    華    民    國    100    年    12    月    28    日
                  刑事第四庭審判長法  官  黃雅君
                                  法  官  張嘉芬
                                  法  官  陳菊珍
以上正本證明與原本無異。
不得抗告。
                                  書記官  劉易柔
中    華    民    國    100    年    12    月    28    日